【裁判字號】    98,上易,1845
【裁判日期】    980908
【裁判案由】    贓物
【裁判全文】
臺灣高等法院刑事判決                98年度上易字第1845號
上  訴  人  臺灣基隆地方法院檢察署檢察官
被      告  乙○○
                    （現於臺灣新店戒治所執行中）
上列上訴人因被告贓物案件，不服臺灣基隆地方法院98年度簡上
字第40號，中華民國98年5月18日第一審判決（起訴案號：臺灣
基隆地方法院檢察署97年度偵字第4469號），提起上訴，本院判
決如下：
    主  文
原判決撤銷。
乙○○收受贓物，累犯，處拘役伍拾日，如易科罰金，以新台幣
壹仟元折算壹日。
    事  實
一、乙○○有多次違反毒品危害防制條例案件前科，最後一次為
    民國（下同）90年間，經臺灣基隆地方法院以91年度訴字第
    233號判處有期徒刑1年、6月，應執行有期徒刑1年4月確定
    ；再因違反槍砲彈藥刀械管制條例案件，經本院以92年度上
    更(一)字第422號判處有期徒刑3年6月、1年2 月，應執行有期
    徒刑4年6月，經最高法院以92年度臺上字第6640號駁回上訴
    確定，上開案件，經臺灣基隆地方法院以96 年度聲減字第
    328號裁定減刑，並定應執行有期徒刑2年10月確定，96年9
    月19日縮刑期滿執行完畢。
二、乙○○仍不知悔改，明知車牌號碼POD-20 2號重型機係丙○○（未據起訴）所竊取之贓物（該車為甲○○所有，於97年
    9月19日晚間8時許，在基隆市○○區○○街鐵路停車場，為
    丙○○所竊取），竟基於收受贓物之犯意，於97年9月19日
    晚間丙○○騎駛至其在基隆市○○區○○街51巷9之3號住處
    時，予以收受，並於翌日下午16時許，在該處出借予不知情
    之丁○○使用。嗣於97年10月5日晚間10時35分許，丁○○
    騎乘上開機車，行經基隆市○○路、愛四路口，為警查悉，
    而循線查獲。
三、案經基隆市警察局第一分局報告臺灣基隆地方法院檢察署檢
    察官，聲請簡易判決處刑。
    理  由
一、按被告以外之人於審判外之言詞或書面陳述，除法律有規定
    者外，不得作為證據；又被告以外之人於審判外之陳述，雖
    不符合同法第159條之1至第159條之4之規定，但經當事人於
    審判程序同意作為證據，法院審酌該言詞陳述或書面陳述作
    成時之情況，認為適當者，亦得為證據。當事人、代理人或
    辯護人於法院調查證據時，知有第159條第1項不得為證據之
    情形，而未於言詞辯論終結前聲明異議者，視為有前項之同
    意，刑事訴訟法第159條第1項及第159條之5分別定有明文。
    查本判決下列所引用之各該被告以外之人於審判外之陳述（
    包含書面陳述），雖屬傳聞證據，惟當事人於原審及本院審
    理中均表示同意作為證據方法而不予爭執，且迄至言詞辯論
    終結前亦未再聲明異議，本院審酌上開證據資料製作時之情
    況，尚無違法不當及證明力明顯過低之瑕疵，亦認為以之作
    為證據應屬適當，故揆諸前開規定，爰逕依刑事訴訟法第
    159條之5規定，認前揭證據資料均有證據能力，先予敘明。
二、訊據被告矢口否認有上開收受贓物犯行，辯稱：車子是丙○○竊取的，伊未將車子借給丁○○，那時警察稱這件事與伊
    無關，叫伊到警察局去做筆錄。因伊與丁○○不很熟，丁○○去過伊家中幾次，他怎麼拿走鑰匙，伊實在不知情，丁○○被警察抓到時，說機車鑰匙是在伊家中拿的，當警方追問
    ，就說機車、鑰匙均是伊的云云。惟查：
  (一)丁○○所使用之POD-202號機車，係甲○○所有，於97年9月
    1日20時許，在基隆市○○街○路停車場遭丙○○竊取等情
    ，業據丙○○於原審、本院審理時證述在卷，核與甲○○於
    警詢時證述機車遭竊等情相符，且有贓物認領保管單附卷足
    憑，上開機車係屬贓物應堪認定。
  (二)證人丙○○於原審審理時證稱：我有住過被告在基隆市○○
    街15巷9之3之住處。那時有將一串鑰匙一直放在被告家。我
    有把POD-202號機車借給被告，那都與被告無關。我在警詢
    與偵訊時有吃精神科的藥，所講是不確實的，我記錯了。丁○○那時是跑到被告家，說他沒有交通工具，所以就借他了
    。機車鑰匙擺在被告那裡，我當時在他家的客廳休息，鑰匙
    掉在他家，我忘記拿走，被告以為鑰匙是我的，所以就把鑰
    匙借給丁○○，所以他就騎走了，我與丁○○不熟，所以沒
    有主動向丁○○要回車子，有向被告要回車子，該輛機車是
    我偷的，停在被告家那裡，我當時在警詢及檢察官偵查時不
    敢說機車是我借丁○○的。丁○○到被告家中借車時，我在
    場，他有見到我。我偷完機車以後，就停在被告家樓下，因
    為當時我很累，且被告在睡覺，我不好意思叫醒他，我把鑰
    匙掉落在被告家中，我就走路離開被告家中。是丁○○自己
    到樓下取車，因車子只停在樓下而已，我跟他說機車座墊上
    有個塑膠袋，他就自己去牽車。我偷完這輛機車後，就沒有
    再騎過這輛機車。鑰匙是我親自拿給丁○○的。我鑰匙掉在
    被告家中，被告有問我那把鑰匙是誰的，我當時我不敢跟他
    說機車是偷來的，他一直問我那台機車是誰的，我不敢說。
    他就把鑰匙放在他家客廳，我到他家的時候有看到鑰匙襬在
    電視櫃的旁邊，所以我就取鑰匙借給丁○○等語（見原審卷
    第83-88頁）。是證人丙○○於原審審理時，固坦承POD-202
    號機車係渠竊取後停在被告住處樓下，惟就如何將車借予丁○○之情節，或證稱係丁○○直接向渠借用，渠親自將鑰匙
    交予丁○○，或證稱被告以為鑰匙是渠所有，將機車借予丁○○，或證稱被告有問渠要不要借丁○○，或證稱被告有問
    渠鑰匙、機車何人所有，渠不敢說係渠竊取而來的云云，莫
    衷一是，實難認渠之證言除POD-202號機車係渠竊取後停在
    被告住處樓下之事實外，其餘情節何者可採。惟被告於警詢
    時已自承，知悉該車為丙○○所有，經丙○○同意後，由伊
    將車子借予丁○○等情。而證人丁○○於警詢時證稱：我大
    約於97年9月中旬下午16時許，到被告住處聊天，當我要離
    開時，被告知道我沒有交通工具，主動取出一把機車鑰匙，
    並帶我到樓下，將POD-202號機車交由我使用，並表示該機
    車是他剛購買不到一星期之車輛，看我時方便再騎去還他等
    語；於偵查中證稱：機車是被告在他家樓下借我的，至案發
    當日至少已借了半個月，他只把鑰匙交給我，被告說機車是
    他新買的，不到一星期，警詢前被告未表示車子是丙○○的
    ，被告說是他自己新買的。實際上是被告借我的等語（分見
    偵查卷第12頁、36-37頁）；於原審審理時證稱：POD-202號
    重型機車，於97年9月中旬，在被告家中借的，當時沒有看
    到丙○○在場，被告說有交通工具供我代步，就把鑰匙借給
    我，帶我到樓下去牽車，被告說那是他購買的，都沒有提及
    機車與丙○○的關係，我有跟被告要行車執照，被告說放在
    家中，當時我要出去，所以就沒有上樓拿行照，丙○○沒有
    打電話向我要車，被告有打電話要回車子等語（見原審卷第
    55-56頁），前後一致，且渠與被告、丙○○均無仇隙，於
    原審審理時尚證稱，我相信被告亦不知該車為贓車云云，等
    對被告有利之證述，足認渠所證該車係渠向被告所借，應係
    真實可採。被告嗣於原審、本院審理時，否認有將上開機車
    借予丁○○，證人丙○○於本院審理時證稱，係渠直接將車
    借予丁○○云云，亦係迴護和被告之詞均難採信。
  (三)依證人丁○○所證，被告將機車借予丁○○時，向丁○○表
    示該機車係伊所購買，未提及該車為丙○○所有，且藉詞未
    親自將行車執照交予丁○○。再依證人丙○○於原審、本院
    審理時之供述及被告警、偵訊之供述，可知，該車為丙○○
    竊取後騎至停放於被告家中，被告亦明知該機車為丙○○騎
    駛而來，被告與丙○○相熟，丙○○是否有機車，該機車是
    否丙○○所有，被告應知之甚詳，若果係丙○○合法取得或
    借得之物，被告將之借予他人時，應向丙○○索取行車執照
    ，併交予他人持用，然被告卻於將機車借予丁○○時，向丁○○謊稱，該車為伊所購買，且藉詞未親自交付行車執照予
    丁○○，顯見被告知悉該車係丙○○以不正方法所取得，其
    就該車有贓物之認識甚明。
  (四)綜上所述，被告所辯均不足採，其贓物犯行事證明確，洵堪
    認定。
三、核被告所為，係犯刑法第349條第1項之收受贓物罪。又被告
    有事實欄所載之論罪科刑執行情形，有本院被告前案紀錄表
    在卷可稽，其於有期徒刑執行完畢後，5年以內故意再犯本
    件有期徒刑以上之罪，為累犯，請依刑法第47條第1項之規
    定加重其刑。
四、原審不察，誤為無罪判決，尚有未洽，檢察官上訴為有理由
    ，應予撤銷改判。爰審酌被告前科累累，素行非佳，本次復
    明知機車為他人竊取之贓物，仍予以收受而交予他人使用、
    被害人所受損失，及其生活狀況、智識程度、犯後否認之態
    度等一切情狀，量處如主文所示之刑，並諭知易科罰金之折
    算標準以示懲戒。
據上論斷，應依刑事訴訟法第369條第1項前段、第364條、第299
條第1項前段，刑法第349條第1項、第47條第1項、第41條第1項
前段，刑法施行法第1條之1，判決如主文。
本案經檢察官張秋雲到庭執行職務。
中    華    民    國    98    年    9    月     8    日
            刑事第十六庭審判長法  官  溫耀源
                              法  官  許增男
                              法  官  王敏慧
以上正本證明與原本無異。
不得上訴。
                              書記官  丁淑蘭
中    華    民    國    98    年    9     月    8     日
附錄：本案論罪科刑法條全文
中華民國刑法第349條
（普通贓物罪）
收受贓物者，處 3 年以下有期徒刑、拘役或 5 百元以下罰金。
搬運、寄藏、故買贓物或為牙保者，處5年以下有期徒刑、拘役
或科或併科1千元以下罰金。
因贓物變得之財物，以贓物論。


司法院資訊處製作；財團法人民間司法改革基金會備份。
